臺灣板橋地方法院民事裁定　九十一年度再微字第三號
　　聲　請　人　甲○○
　　法定代理人　李明賢
　　　　　　　　　　　　送達代.
右當事人間請求給付信用卡消費款事件，聲請人對於中華民國九十一年八月九日本院
九十一年度小上字第八八號民事確定裁定，聲請再審，本院裁定如左：
    主      文
聲請駁回。
聲請程序費用新台幣壹佰拾陸元由聲請人負擔。
    理      由
一、本件聲請意旨略以：聲請人於民國九十年二月二十二日至訴外人旭揚體育用品社
    以刷卡方式購買電動按摩椅一台，旋因無購買意願而退貨，查旭揚體育用品社早
    於八十九年十月二十九日歇業，竟遲至九十年三月間向相對人申請入帳後，始與
    信用卡處理中心解約，足認旭揚體育用品社謊報本件消費款，且聲請人前已告知
    相對人本件消費款尚有爭議，相對人竟未予查明即逕向旭揚體育用品社付款，復
    未告知聲請人取消交易之正確程序，致聲請人誤認僅須止付即可，相對人實有可
    歸責之重大過失，相對人於誤向旭揚體育用品社付款後，因其不認帳，轉而聲請
    人追討該筆消費款，顯已違反誠信原則，本件原第一審及第二審均未就相對人之
    故意或重大過失予以審酌，亦未訊問旭揚體育用品社負責人以查明真相，實有就
    足影響於判決之重要證據漏未斟酌及發現未經斟酌之證物等再審事由等語。
二、按民事訴訟法第五編之規定，於小額事件之再審程序準用之，民事訴訟法第四百
    三十六條之三二第四項定有明文。裁定已經確定，而有第四百九十六條第一項或
    第四百九十七條之情形者，得準用本編（民事訴訟法第五編）之規定，聲請再審
    ，亦為同法第四百三十六條之三二第四項準用同法第五百零七條明定。惟民事訴
    訟法第四百九十九條第一款所定「對於同一事件之第一審及第二審判決同時聲明
    不服者，專屬原第二審法院管轄」，係以對於同一事件之第一審及第二審判決同
    時以再審之訴聲明不服者為限，始適用之，若經第二審法院認上訴為不合法，以
    裁定駁回者，對於第一審判決提起再審之訴，自應專屬原第一審法院管轄，即同
    時對於第二審法院之裁定，依同法第五百零七條聲請再審者，對於第一審判決提
    起之再審之訴，亦不屬第二審法院管轄。（司法院院字第二一八八號解釋參照）
    現行小額訴訟程序之當事人，同時對第二審之確定裁定聲請再審，暨對第一審判
    決提起再審之訴，關於第二審上訴合法與否之事實，應由第二審法院自行調查裁
    判，對於第二審法院認上訴為不合法而駁回之裁定，主張有再審之理由聲請再審
    者，專屬第二審法院管轄，其對於第一審判決提起之再審之訴部份，不屬第二審
    法院管轄，應以裁定移送該管第一審法院。（最高法院八十七年度台聲字第六四
    七號裁定意旨參照）
三、經查：本件聲請人係以一狀同時對本院九十一年度小上字第八八號民事裁定，暨
    本院三重簡易庭九十一年度重小字第二一九號判決，主張有如前所述之再審事由
    ，惟本院九十一年度小上字第八八號民事裁定，係以：對於小額程序之第一審裁
    判之上訴，非以其違背法令為理由，不得為之，上訴人（即本件聲請人）僅泛言
    原審判決顯失公平，並未具體指摘原審判決有如何違背法令之內容及事實，自難
    認其上訴為合法為由，予以裁定駁回，業據調閱本院九十一年度小上字第八八號
    卷宗核閱無誤，是聲請人對上開裁定主張有前開再審之事由，應認其真意，關於
    本院九十一年度小上字第八八號民事裁定部份，係聲請再審，而非再審之訴。
四、次按除民事訴訟法第五編別有規定外，再審之訴訟程序，準用關於各該審級訴訟
    程序之規定，民事訴訟法第五百零五條規定甚明。又小額訴訟程序之當事人除因
    原法院違背法令致未能提出者外，於第二審程序不得提出新攻擊或防禦方法，此
    觀之同法第四百三十六條之二十八之規定自明。經查：本件聲請人雖於原第二審
    程序中聲請訊問證人即旭揚體育用品社負責人，經原審於裁定理由中說明未予調
    查之理由，乃聲請人並未於第一審提出該證據，應屬新攻擊防禦方法，已生失權
    效，此有本院九十一年度小上字第八八號裁定附卷可稽，故聲請人以原審未訊問
    該證人，而有就足影響於判決之重要證物漏未斟酌之再審理由，即屬無據；聲請
    人復以發現未經斟酌之證物為由，就本院九十一年度小上字第八八號裁定聲請再
    審，惟聲請人並未具體指明本院三重簡易庭九十一年度重小字第二一九號小額訴
    訟第一審程序有何違背法令致其未能提出之情事，依前揭法條之規定，聲請人已
    不得於小額訴訟第二審程序提出新攻擊防禦方法，自不得以發現未經斟酌之證物
    ，執為再審理由。
五、縱上所述，本院九十一年度小上字第八八號裁定，並無當事人發現未經斟酌之證
    物或得使用該證物，及就足影響於判決之重要證物漏未斟酌之情事，聲請人以原
    確定裁定有民事訴訟法第四百九十六條第一項第十三款、第四百九十七條所定情
    形，聲請再審，即無理由，應予駁回。至專屬第一審管轄之再審之訴部分，另裁
    定移送本院三重簡易庭審理。
六、聲請程序費用之負擔：按民事確定裁定，依民事訴訟法第五百零七條，雖有得準
    用再審程序聲請再審之規定，但聲請再審，民事訴訟費用法並無準用第十九條「
    再審之訴應徵裁判費」之規定，自應依同法第二十一條前段「民事聲請或聲明不
    徵費用」之規定，不予徵收裁判費。查本件聲請程序支出之郵費為一百三十六元
    （寄送本裁定二件、移轉管轄裁定二件），爰併確定如主文第二項。
七、依民事訴訟法第四百三十六條之三十二第一項、第四項、第五百零七條、第五百
    零二條第二項、第四百三十六條之十九第一項、第九十五條、第七十八條，裁定
    如主文。
中　　　華　　　民　　　國　　九十一　　年　　 十二 　　月　　　十　　　日
                                  臺灣板橋地方法院民事第二庭
~B審判長法　  　官　陳忠行
~B      法　  　官　崔玲琦
~B      法　　　官　廖怡貞
右為正本係照原本作成。
不得抗告。
中　　　華　　　民　　　國　　九十一　　年　　 十二 　　月　　　十　　　日
~B　　　法院書記官　郭南宏
